最高法院刑事判決　　　　　　九十四年度台上字第五０四一號
　　上　訴　人　乙○○
　　　　　　　　　　　　42弄.
　　　　　　　　　　　　（另案在台灣台中監獄執行中）
　　　　　　　　甲○○
　　　　　　　　　　　　巷85.
上列上訴人等因違反槍砲彈藥刀械管制條例案件，不服台灣高等
法院台中分院中華民國九十四年六月二十八日第二審判決（九十
四年度上訴字第七一四號，起訴案號：台灣台中地方法院檢察署
九十三年度偵字第一五九八八號），提起上訴，本院判決如下：
    主  文
原判決撤銷，發回台灣高等法院台中分院。
    理  由
本件原判決認定：上訴人乙○○曾於民國九十一年一月四日，因
違反毒品危害防制條例案件，經台灣台中地方法院就施用一級毒
品部分判處有期徒刑十月，就施用二級毒品部分判處有期徒刑三
月，並定應執行刑為有期徒刑一年，甫於九十二年十月二十七日
執行完畢，猶不知悔改。竟與甲○○基於製造可發射子彈具有殺
傷力槍枝及具有殺傷力之子彈之單一犯意聯絡，自九十三年四月
間某日（起訴書誤載為九十三年二月二十七日）起至同年八月間
某日止，在台中縣豐原市○○路一二三巷十一弄二號甲○○所承
租經營之「長原金屬雕刻工藝社」內，利用該工廠休息時，共同
以乙○○所有之工具一箱、零件一包、仿ＣＯＬＴ廠ＭＫＩＶ型
半自動手槍之玩具手槍一支及仿ＢＥＲＥＴＴＡ廠Ｍ９型半自動
手槍製造之玩具手槍一支、仿半自動手槍外型製造之玩具槍一把
、玩具金屬彈殼、改造手槍圖解說明書壹張、彈簧、ＣＯ２鋼瓶
、底火葯、底火、金屬管、金屬棒、玩具手槍零件一包、玩具槍
管一支，及甲○○所有放置於該工廠內之手壓台一台、雕刻機三
台、車床一台、銅條數條，共同未經許可製造可發射子彈具有殺
傷力之改造手槍二支（槍枝管制編號第0000000000、
0000000000號）及亦具有殺傷力之改造子彈捌拾玖顆
。嗣於九十三年九月八日晚上十時三十分許，由乙○○帶同員警
至前開工藝社內搜索，並扣得乙○○所有之改造手槍圖解說明書
一張、彈簧肆拾條、ＣＯ２鋼瓶伍瓶、工具壹箱、底火葯貳佰貳
拾顆、底火壹小盒、玩具金屬彈殼、土造金屬彈殼、土造金屬彈
頭共壹包、玩具手槍金屬滑套二個、土造金屬滑套半成品二個、
玩具金屬槍管四支、金屬管六支、金屬棒二十一支、零組件一包
、不具有殺傷力之玩具槍一把（槍枝管制編號第0000000
000號）、玩具槍管一支及甲○○所有之手壓台一台、雕刻機
三台、車床一台、銅條九條，及前開二人共同製造完成具有殺傷
力之改造手槍貳支、具有殺傷力之改造子彈捌拾玖顆（嗣經試射
二十二顆，剩餘六十七顆），另扣得甲○○所有不具有殺傷力之
玩具長槍二把（槍枝管制編號第0000000000、000
0000000號）、玩具短槍（槍枝管制編號第000000
0000號）一把等情。因而維持第一審論上訴人等以共同未經
許可，製造可發射子彈具有殺傷力之改造手槍罪，處上訴人乙○
○（累犯）有期徒刑伍年陸月；甲○○有期徒刑伍年貳月；各併
科罰金新台幣拾萬元，及均諭知罰金易服勞役之折算標準，固非
無見。
惟按：（一）、行為後法律有變更者，適用裁判時之法律；但裁
判前之法律有利於行為人者，適用最有利於行為人之法律，刑法
第二條第一項定有明文。查槍砲彈藥刀械管制條例於上訴人等行
為後之九十四年一月二十六日修正公布，同月二十八日生效。修
正前第十一條之規定業經刪除；原罰則規定則移入於修正後第八
條予以規範，其法定刑由「五年以上有期徒刑，併科新台幣一千
萬元以下罰金」，修正為「無期徒刑或五年以上有期徒刑，併科
新台幣一千萬元以下罰金」，依刑法第二條第一項規定，比較新
舊法結果，以修正前之舊法較有利於上訴人等，應適用修正前之
舊法論罪科刑。第一審係於該條例修正生效前為判決，未及為新
舊法之比較適用，乃原審於該條例修正生效後之九十四年六月二
十八日判決，竟未依法予以比較適用，而維持第一審判決，自屬
於法有違。（二）當事人聲請調查之證據，如法院未予調查，又
未認其無調查之必要，以裁定駁回之，或於判決理由予以說明，
而該證據與待證事實復有重要之關係者，自有判決理由不備之違
法。上訴人乙○○於原審審理時供以：「搜查錄影帶很清楚，我
當時有把槍組裝起來，整把都是銀色的，滑套也是銀色的，而八
五○（0000000000）這把是黑色的」；另上訴人甲○
○之選任辯護人林軍男律師於原審審判長詰以有無證據請求調查
時，答稱：「詳如九十四年六月七日聲請調查證據狀所載」各等
語（見原審卷第一一八頁），而上訴人甲○○九十四年未具日期
刑事聲請調查證據狀（收文日期九十四年六月七日）聲請勘驗扣
案槍枝管制編號第0000000000、000000000
0號皆為銀色改造手槍之搜索錄影帶，以比對上訴人乙○○當場
依警員指示組裝之槍枝究為銀色之第0000000000號改
造手槍或黑色之第0000000000號改造手槍，並要求將
第0000000000及0000000000號改造手槍再
送法務部調查局鑑定有無殺傷力（見原審卷第一一○頁）。原審
未依聲請調查，又未以裁定駁回之，復未於判決內說明無調查必
要之理由，難謂無判決理由不備之違法。（三）原判決雖諭知扣
案之玩具槍管四支及金屬管六支應予沒收，惟扣案之改造手槍槍
管共僅九支，有刑事警察局扣押物品目錄表在卷可按（見九十三
年偵字第一五九八八號偵查卷第三十六頁），且扣案物品嗣送內
政部警政署刑事警察局鑑定，仍認其中玩具金屬槍管僅有三支，
金屬管則為六支，有該局九十三年十月八日刑鑑字第○九三○一
九一八八○號槍彈鑑定書附卷足憑（見同卷第六十二頁），原判
決此部分事實之認定，與所採用之證據顯不相適合，有證據上理
由矛盾之違法。以上或係上訴意旨所指摘，或為本院得依職權調
查之事項，應認原判決有撤銷發回之原因。至原判決就上訴人乙
○○不另諭知無罪部分，基於審判不可分之原則，應併發回，附
此敘明。
據上論結，應依刑事訴訟法第三百九十七條、第四百零一條，判
決如主文。
中　　華　　民　　國　九十四　年　　九　　月　　九　　日
                      最高法院刑事第七庭
                          審判長法官  林　增　福
                                法官  邵　燕　玲
                                法官  張　清　埤
                                法官  陳　世　雄
                                法官  洪　昌　宏
      本件正本證明與原本無異
                                      書  記  官
中　　華　　民　　國　九十四　年　　九　　月　 十六　 日
                                                      Ｌ
